【裁判字號】    97,消債更,707
【裁判日期】    990210
【裁判案由】    更生事件
【裁判全文】
臺灣士林地方法院民事裁定           97年度消債更字第707號
聲  請  人
即  債務人  甲○○
代  理  人  林淑娟律師
上列當事人聲請更生事件，本院裁定如下：
    主  文
聲請人更生之聲請駁回。
聲請費用由聲請人負擔。
    理  由
一、本件聲請意旨略以：聲請人因有不能清償債務之情事，前曾
    於民國95年9 月間，依照中華民國銀行公會會員辦理消費金
    融案件無擔保債務協商機制與最大債權金融機構國泰世華銀
    行股份有限公司（下稱國泰世華銀行）成立協商，協商條件
    為每月還款新臺幣（下同）3 萬2,855 元。惟聲請人每月收
    入僅有約3 萬元，與銀行成立協商每月應付金額偏高、條件
    過苛，聲請人實無負荷之能力，因而毀諾，且聲請人無擔保
    或無優先權之債務總額未逾1,200 萬元，亦未經法院裁定開
    始清算程序或宣告破產。為此，向本院聲請更生云云。
二、按「債務人不能清償債務或有不能清償之虞者，得依本條例
    所定更生或清算程序，清理其債務。」；「債務人與金融機
    構協商成立者，不得聲請更生或清算。但因不可歸責於己之
    事由，致履行顯有重大困難者，不在此限。」，消費者債務
    清理條例第3 條、第151 條第5 項分別定有明文。又聲請更
    生或清算不合程式或不備其他要件者，法院應以裁定駁回之
    ，但其情形可以補正者，法院應定期間先命補正，復為同條
    例第8 條所明定。是債務人聲請更生，必以其所能運用之資
    產扣除生活上必要支出後，已經小於負債，以致不能清償，
    或有具體事實足認有不能清償之虞者，方堪許之。至債務人
    是否不能清償或有不能清償之虞，暨協商成立後，是否因不
    可歸責於己事由，陷於履行協商條件有重大困難之情狀，悉
    應斟酌其全部資產、各種收入及勞力價值等狀況定之，非得
    僅以薪資收入多寡為唯一判斷之依據。
三、查聲請人所主張之上開事實，固據提出財政部臺北市國稅局
    95至97年度綜合所得稅各類所得資料清單（見本院卷第16、
    17、250 頁）、財團法人金融聯合徵信中心當事人綜合信用
    報告債務清理條例前置協商專用債權人清冊（見本院卷第20
    至23頁）、中華民國銀行公會會員辦理消費金融案件無擔保
    債務協商機制協議書（見本院卷第123 頁）、薪資單（見本
    院卷第154 至157 、251 、306 頁）、98年度各類所得扣繳
    暨免扣繳憑單（見本院卷第307 頁）等為證，核屬相符。
四、另債務人95年間與銀行所成立之協商，雖因無力繳納而毀諾
    ，然債務人仍於97年7 月起，分別向各債權銀行簽立個別一
    致性協商方案，協商總額為2 萬150 ，此有各債權金融銀行
    與債權人簽立之個別一致性方案協議書、本院公務電話紀錄
    表（見本院卷第252 至265 、308 頁），附卷足憑。然查債
    務人98年度每月平均收入為3 萬167 ，扣除個別一致性協商
    金額後，僅餘1 萬17元，實不足以支付其每月最低必要支出
    及與配偶共同扶養兩名子女之費用。惟聲請人名下之財產，
    依其陳報顯示，現尚有臺北市○○區○○段4 小段412 地號
    土地及其上門牌號碼為臺北市○○區○○路380 巷9 弄2 號
    2 樓之自用住宅房地（下稱系爭房地）為其所有。而系爭房
    地之現在市場價值，經本院鑑定結果約為668 萬元，此有神
    碟國際不動產估價師事務所98年12月25日函覆（見本院卷第
    219 至241 頁），在卷可參。而核之聲請人無擔保債務總額
    為274 萬2,263 元、房貸繳納剩餘金額為386 萬元，有本院
    電話查詢紀錄（見本院卷第206 頁），附卷可參，顯示聲請
    人自97年9 月15日向本院提出更生聲請迄今，尚有資力清償
    房屋貸款本金達31萬8,000 元（以上開聯徵資料所示數額扣
    除銀行陳報之房貸剩餘金額計算）。是以聲請人目前所負債
    務總額合計為660 萬2,236 元，與前述系爭房地現在價值及
    其薪資收入金額等資力狀況比較，顯示聲請人現有資產仍大
    於負債，且有能力清償債務，要非不能清償。揆之首揭規定
    及說明，應認其此聲請，核與准許更生之要件不合，當予駁
    回之。
五、爰裁定如主文。
中    華    民    國    99    年    2     月    10    日
                  民事第二庭  法      官  方彬彬
上為正本係照原本作成。
如不服本裁定，應於裁定送達後10日內，以書狀向本院提出抗告
，並繳納抗告費新臺幣1千元。
中    華    民    國    99    年    2     月    10    日
                              書  記  官  羅伊安

司法院資訊處製作；財團法人民間司法改革基金會備份。
